臺灣高等法院民事裁定  
108年度上易字第1189號
上  訴  人  健楷實業有限公司




特別代理人  李芝靜  
被  上訴人  豐苗機械股份有限公司

法定代理人  黃加琛  
訴訟代理人  蔡榮德律師
上列當事人間請求返還租賃物等事件，上訴人對於中華民國108
年6月21日臺灣桃園地方法院107年度訴字第2066號第一審判決提
起上訴，本院裁定如下：
    主  文
本件訴訟標的價額核定為新臺幣肆佰貳拾柒萬肆仟參佰元。
上訴人應於收受本裁定正本五日內，補繳第二審裁判費新臺幣肆
萬參仟玖佰伍拾陸元，逾期未補正，即駁回其上訴。
被上訴人應於收受本裁定正本五日內，補繳第一審裁判費新臺幣
貳萬玖仟貳佰零伍元。
    理  由
一、按民事訴訟向第二審法院上訴，應依民事訴訟法第77條之16
    繳納裁判費，此為必須具備之程式。上訴人提起上訴所有之
    利益，係指上訴人於上訴程序所得受之客觀利益，其計算應
    以上訴聲明範圍內起訴時訴訟標的之價額為準（最高法院86
    年度台抗字第602號裁定意旨參照）。又訴訟標的之價額，
    由法院核定；核定訴訟標的之價額，以起訴時之交易價額為
    準，無交易價額者，以原告就訴訟標的所有之利益為準，民
    事訴訟法第77條之1第1、2項定有明文。以一訴主張數項標
    的者，其價額合併計算之。但所主張之數項標的互相競合或
    應為選擇者，其訴訟標的價額，應依其中價額最高者定之。
    以一訴附帶請求其孳息、損害賠償、違約金或費用者，不併
    算其價額，同法第77條之2第1項、第2項亦有明文。而以租
    賃關係已經終止為原因，請求遷讓房屋之事件，其訴訟標的
    之價額應以原告起訴時該房屋之交易價額計算之。
二、本件被上訴人起訴主張兩造於民國（下同）106年4月6日簽
    立房屋租賃契約書（下稱系爭租約），由上訴人向伊承租門
    牌號碼桃園市○○區○○路0段00巷000 號水泥廠房整棟（約105
    坪，下稱系爭水泥廠房），及周圍增建鐵皮廠房（約200坪
    ，下稱系爭鐵皮廠房，與水泥廠房合稱系爭廠房），約定租
    期自106年7月1日至111年6月30日止，前2年租金每月10萬5,
    000元（不含稅），第3年起租金每月為11萬元（不含稅），
    惟上訴人於106年7月20日搬入系爭廠房後，拖欠租金達2個
    月金額，伊遂寄發存證信函催告給付租金，惟上訴人仍未清
    償積欠之全部租金，伊再發函向上訴人為終止租約之意思表
    示，爰依民法第455條前段及系爭租約第4條，請求上訴人遷
    讓返還系爭廠房，並依民法第179條之規定，請求上訴人自1
    07年4月16日起至遷讓返還系爭廠房日止，按月給付伊11萬2
    50元（含稅）之相當於租金之不當得利。是本件一審訴訟標
    的價額應以系爭廠房起訴時之交易價額核定之，至於附帶請
    求之相當租金之不當得利，則不併算價額。經查，系爭水泥
    廠房於107年7月起訴時之課稅現值為131萬5,700元（計算式
    ：53萬600元＋78萬5,100元＝131萬5,700元），有系爭水泥廠
    房之房屋稅籍證明書在卷可稽（見臺灣桃園地方法院107年
    度壢司簡調字第692號卷，下稱調字卷，第35、36頁）。又
    系爭鐵皮廠房為未辦所有權第一次登記建物，無房屋課稅現
    值證明，本院審酌被上訴人陳報系爭鐵皮廠房約於106年7月
    間建造完成，造價約300萬元等語（見本院卷第284頁），及
    依「桃園市房屋構造別代號暨折舊率對照表」所列鋼鐵造建
    物之耐用年數為52年，每年折舊率為1.38％等情，計算系爭
    鐵皮廠房於107年7月間起訴時折舊1年，現值為295萬8,600
    元（計算式：300萬-300萬元×1.38％＝295萬8,600元），從而
    ，本件第一審訴訟標的價額應核定為427萬4,300元（計算式
    ：131萬5,700元＋295萬8,600元＝427萬4,300元），應徵第一
    審裁判費4萬3,372元，被上訴人已繳納1萬4,167元（見調字
    卷第2頁），尚不足2萬9,205元。再原審判決被上訴人一部
    敗訴、一部勝訴，即命上訴人應遷讓返還系爭廠房；並自10
    7年5月16日起至108年4月15日止，按月給付3萬元，及自108
    年5月16日起至遷讓返還系爭廠房之日止，按月給付10萬5,0
    00元予被上訴人。上訴人就其敗訴部分全部提起上訴，上訴
    聲明求為廢棄原判決不利於上訴人之部分，駁回被上訴人於
    第一審之訴，是第二審之訴訟標的價額即系爭廠房起訴時之
    價額427萬4,300元，應徵第二審裁判費6萬5,058元，上訴人
    已繳納2萬1,102元（見本院卷第20頁），尚不足4萬3,956元
    。茲限上訴人、被上訴人於收受本裁定正本5日內，分別向
    本院如數補繳，上訴人逾期未繳納，即駁回其上訴。
三、爰裁定如主文。　　　　　　　　　　　 　　　　　　　 
中　　華　　民　　國　　109 　年　　6 　　月　　20　　日
                    民事第二十一庭
                        審判長法  官  翁昭蓉
                              法  官  鍾素鳳
                              法  官  羅惠雯
正本係照原本作成。
核定訴訟標的價額部分，如不服裁定得於收受送達後10日內向本
院提出抗告狀，並繳納抗告費新臺幣1千元。
命補繳裁判費部分不得抗告。
中　　華　　民　　國　　109 　年　　6 　　月　　20　　日
    　　　　　　　　　　　　　書記官　洪秋帆